臺灣嘉義地方法院民事裁定
111年度消債更字第26號 
聲請人即
債  務  人  許文全  

代  理  人  賴一帆律師
相對人即
債  權  人  臺灣銀行股份有限公司

法定代理人  許志文  
代  理  人  呂懿婷  
債  權  人  合作金庫資產管理股份有限公司

法定代理人  蔡見興  
代  理  人  李世楷  
上列當事人間聲請更生程序事件，本院裁定如下：
    主  文
債務人許文全自中華民國111年3月31日下午5時起，開始更生程
序。
命本院司法事務官進行本件更生程序。
    理  由
一、聲請意旨略以：聲請人對於臺灣銀行股份有限公司等債權人
    負有新臺幣(下同)980,290元之無擔保債務。因有不能清償
    債務情事，前已向法院聲請債務清理調解，惟調解不成立。
    聲請人因消費借貸、信用卡或現金卡契約，對金融機構負債
    務。前項債務，曾以書面向最大債權金融機構請求共同協商
    債務清償方案而不成立。聲請人資產有汽車4部，債務總金
    額則有980,290元，有不能清償債務之情事。爰提出財產及
    收入狀況說明書、債權人清冊、債務人清冊等資料，聲請更
    生。
二、按債務人不能清償債務或有不能清償之虞者，得依本條例所
    定更生或清算程序，清理其債務，消費者債務清理條例第3
    條定有明文。又按，法院開始更生程序之裁定，應載明其年
    、月、日、時，並即時發生效力；前項裁定不得抗告，並應
    公告之。法院裁定開始更生或清算程序後，得命司法事務官
    ，進行更生或清算程序，必要時，得選任律師、會計師或其
    他適當之自然人或法人一人為監督人或管理人。消費者債務
    清理條例第45條、第16條第1項亦設有明文規定。
三、經查，聲請人前於民國111年1月22日已向本院聲請債務清理
    調解，惟於111年2月24日調解不成立。上情經本院調卷核閱
    無訛。次查，聲請人主張有不能清償債務之情事，業據聲請
    人於調解時提出財產及收入狀況說明書、債權人清冊及108
    年度、109年度綜合所得稅各類所得資料清單、全國財產稅
    總歸戶財產查詢清單等資料為證。次查，依聲請人所提出之
    金融機構存摺交易明細資料，聲請人在嘉義市農會福全分部
    之帳戶，於111年3月24日存款餘額為120元；臺灣新光商業
    銀行嘉義分行帳戶，於961,001元存款餘額為99元；嘉義興
    業路郵局帳戶，於111年3月18日存款餘額為1元；中埔鄉農
    會帳戶，於108年6月21日存款餘額為1元；合作金庫銀行民
    權分行帳戶，於93年12月21日存款餘額為333元；台灣中小
    企業銀行嘉義分行帳戶，於103年3月29日存款餘額為73元；
    玉山銀行嘉義分行帳戶(帳號：0000-000-000000)，於93年4
    月7日存款餘額為1元；玉山銀行嘉義分行帳戶(帳號：0000-
    000-000000)，於91年5月15日存款餘額為74元。以上存款的
    餘額，合計總共702元。又查，聲請人沒有股票或其他有價
    證券，也沒有具儲蓄性質的人壽保險或終身健康保險。
四、再查，本件聲請人債務形成原因及未清償原因：
　　聲請人陳稱台灣銀行之就學貸款，伊目前實際尚欠餘額約32
    萬餘元，伊之所以無法清償，係因93年遭友人詐騙申辦信用
    貸款，伊在於94年休學入伍，於96年退伍，就學貸款就開始
    追繳，故伊無償還能力。在於93年間，聲請人父親因為承接
    他人瓦斯行自行經營，委請代辦以聲請人名義申辦信用貸款
    (即合作金庫資產管理股份有限公司本金773,795元部分)，
    伊當時為就學中之大學生，因涉世未深，而遭代辦欺騙，同
    時擔任另外一位借款人之連帶保證人(即合作金庫資產管理
    股份有限公司本金773,795元的部分)。原本代辦通知伊貸款
    未過，直至96年間伊遭銀行催繳，才知道當初貸款的金額遭
    代辦私吞，伊實際上並未取得分毫貸款金額，亦無力償還。
    嗣後，伊家裡突生事故，因而輟學、也沒有工作，故伊無法
    清償。
五、聲請人陳稱伊目前從事老舊熱水器、瓦斯爐之修理與回收變
    賣，平均每月薪資約23,000元，除此之外伊未領有政府其餘
    補助或其他收入來源。伊每個月收入扣除必要生活費用後，
    伊每月可清償1,000元。
六、聲請人有不能清償債務情事或有不能清償之虞的認定：
(一)聲請人陳稱伊對於臺灣銀行股份有限公司等債權人所負欠之
    債務，合計總共980,290元。而查，在調解程序中，債權人
    臺灣銀行股份有限公司以111年2月16日函，陳報債權金額為
    321,896元(其中本金156,200元、利息135,645元、違約金23
    ,914元、費用6,137元)。另外，債權人合作金庫資產管理股
    份有限公司於111年2月24日調解時，以債權金額計算書，陳
    報債權金額2,641,209元(其中本金合計為1,719,085元、利
    息759,431元、違約金2,153元及146,788元、執行費用為6,1
    90元及7,562元)。因此，聲請人對債權人臺灣銀行股份有限
    公司及合作金庫資產管理股份有限公司所負欠之債務，應該
    在於2,963,105元以上。
(二)次查，聲請人現在從事老舊熱水器、瓦斯爐之修理與回收變
    賣，平均每月薪資約23,000元。聲請人主張每月必要生活費
    用以最近一年衛生福利部或直轄市政府所公告當地區每人每
    月最低生活費一點二倍臚列。而查，依消費者債務清理條例
    第64條之2第1項規定：「債務人必要生活費用，以最近一年
    衛生福利部或直轄市政府所公告當地區每人每月最低生活費
    一點二倍定之。」再查，衛生福利部公告臺灣省（包括六都
    以外之其他各縣、市）111年度的最低生活費為14,230元，
    其1.2倍即17,076元之數額，即為債務人的必要生活費用。
    本件聲請人主張每月必要生活費用以最近一年衛生福利部或
    直轄市政府所公告當地區每人每月最低生活費一點二倍臚列
    即17,076元，核其主張之金額，應可採認。至聲請人在調解
    程序中，曾主張伊必須扶養父親，伊分擔扶養父親之費用於
    109年度每月為7,433元、於110年度每月為7,973元云云；惟
    查，聲請人並無提出伊父親之戶籍謄本，且無提出伊父親之
    財產、所得資料佐參，無從判斷聲請人的父親是否確實無法
    維持生活而必須受聲請人的扶養，故聲請人此部分的主張，
    應不予認列。
(三)再查，聲請人名下無不動產，有車號0000-00號、BHZ-2753
    號、6470-WL號、6A-4385號汽車四部，惟查，上述四部車輛
    是分別於西元2005年、1992年、1993年及2000年出廠，迄今
    至少都已經逾17年以上，車齡已經老舊，殘值甚微。又查，
    聲請人存款餘額合計共702元。另查，聲請人108年度及109
    年度均無所得收入資料。而查，聲請人是在於民國71年12月
    出生，現在年齡已逾39歲，距法定強制退休年齡65歲剩約26
    年的時間。聲請人目前從事老舊熱水器、瓦斯爐之修理與回
    收變賣，平均每個月薪資大約23,000元，扣除每月必要生活
    費用17,076元後，每月剩餘5,924元。而以此數額，如果欲
    清償之前積欠債權人臺灣銀行股份有限公司及合作金庫資產
    管理股份有限公司所負欠的2,963,105元的債務，需要500個
    月即41年以上的時間，才能夠清償完畢。然上述期間，顯已
    逾聲請人得為工作之期間。而且，期間另外還有新增加衍生
    的利息未清償。因此，本件應堪認聲請人確有不能清償債務
    情事或有不能清償之虞。
七、本件無應予駁回聲請更生之事由：
　　經查，本件聲請人為一般消費者，所負無擔保之債務總額未
    逾1,200萬元，且未經法院裁定開始清算程序或宣告破產。
    又查，聲請人亦無消費者債務清理條例第6條第3項所定得予
    駁回更生聲請之情形，而且亦無同條例第8條或第46條各款
    所定應予駁回更生聲請之事由存在。
八、綜據上述，聲請人前因就學貸款及申辦信用貸款遭詐騙，而
    積欠借款，嗣後又因家裡發生事故而輟學，也沒有工作，致
    無法清償債務。本院審酌上情，認為聲請人就法院所命補正
    事項，已配合提供金融機構存摺交易明細資料，並說明伊向
    債權人借款原因、停止清償原因及提出可供法院參酌的證明
    資料，可認為已盡所應負之協力義務。本件聲請人聲請更生
    ，符合消費者債務清理條例第3條的規定，復查無消費者債
    務清理條例第8條或第46條所定應予駁回更生聲請之事由，
    因此，聲請人聲請更生，乃於法有據，屬有理由，應予准許
    ，爰裁定如主文，並依首揭規定命司法事務官進行本件更生
    程序。
九、至債權人臺灣銀行股份有限公司於111年3月14日提出之民事
    陳報狀及合作金庫資產管理股份有限公司在本院於111年3月
    18日調查程序中所述之意見內容。因依上述的說明，債務人
    聲請更生，符合消費者債務清理條例第3條規定，且無消費
    者債務清理條例第8條或第46條所定應予駁回聲請之事由，
    因此，本院審酌債權人之上揭陳述內容後，認為與本件裁定
    的結果無影響，爰不逐一論駁，附此敘明。
十、依消費者債務清理條例第11條第1項、第45條第1項、第16條
    第1項，裁定如主文。
中　　華　　民　　國　　111 　年　　 3　　月　　31　　日
                  民事第二庭法　官　呂仲玉
以上正本係照原本作成。
本裁定不得抗告。
中　　華　　民　　國　　111 　年　　 3　　月　　31　　日
                            書記官　朱鴻明